臺灣屏東地方法院刑事判決　　　　　　　 94年度訴字第183號
公　訴　人　臺灣屏東地方法院檢察署檢察官
被　　　告　甲○○　男　62歲.
指定辯護人　本院公設辯護人　丁○○
上列被告因偽造有價證券案件，經檢察官提起公訴（94年度偵字
第618 號）本院判決如下：
    主  文
甲○○連續意圖供行使之用，而偽造有價證券，處有期徒刑貳年
，緩刑肆年。如附表所示之本票，以「陳罔奈」、「陳碧雲」、
「己○○」為發票人部分及印章枚均沒收。
    事  實
一、甲○○於民國八十八年十一月間自任會首，召集民間互助會
    ，會期自八十八年十一月十五日起至九十年四月十五日止，
    每期會款新台幣（下同）一萬元，採內標制，全部會員包括
    會首在內共三十人，於每月十五日在屏東市○○路其經營之
    玉山花園開標，每期得標會員需依剩餘活會會員人數簽發面
    額為每期應繳死會會款之本票，交予會首甲○○，持以向活
    會會員收取該期會款，丙○○○（會單上載為陳罔奈）、戊○○○（會單上載為陳碧雲）、己○○及乙○○各參加一會
    。詎甲○○竟基於為自己不法所有之意圖及偽造有價證券之
    概括犯意，自八十九年十月十五日起至同年十二月十五日該
    互助會第十一會至第十三會開標時，利用各活會會員未到場
    競標之機會，未經活會會員丙○○○、己○○、戊○○○之
    同意，先委由不知情之刻印業者偽刻「陳罔奈」、「己○○
    」、「陳碧雲」之印章各一枚，在上開處所，先接續在空白
    本票發票人欄偽簽「陳罔奈」之名，並蓋用上開偽造之「陳
    罔奈」印文於本票發票人欄上，而偽造發票日均為八十九年
    十月十五日、票面金額各為一萬元之本票十九張（其中一張
    票號為141605號，其餘票號不詳）後，向活會會員佯稱：是
    陳罔奈得標，並將上開偽造之本票分別持交活會會員乙○○
    等人，藉以收取該期活會會款，致使乙○○等活會會員陷於
    錯誤而交付一萬元扣除標金數額之活會會款予甲○○；復於
    同年十一月十五日接續在空白本票發票人欄偽簽「己○○」
    之名，並蓋用上開偽造之「己○○」印文於本票發票人欄上
    ，而偽造發票日均為八十九年十一月十五日、票面金額各為
    一萬元之本票十八張（其中一張票號為264006號，其餘票號
    不詳）後，向活會會員佯稱：是己○○得標，並將上開偽造
    之本票分別持交活會會員乙○○等人，藉以收取該期活會會
    款，致使乙○○等活會會員陷於錯誤而交付一萬元扣除標金
    數額之活會會款予甲○○；末於同年十二月十五日接續在空
    白本票發票人欄偽簽「陳碧雲」之名，並蓋用上開偽造之「
    陳碧雲」印文於本票發票人欄上，而偽造發票日均為八十九
    年十二月十五日、票面金額各為一萬元之本票十七張（其中
    一張票號為171158號，其餘票號不詳）後，向活會會員佯稱
    ：是陳碧雲得標，並將上開偽造之本票分別持交活會會員乙○○等人，藉以收取該期活會會款，致使乙○○等活會會員
    陷於錯誤而交付一萬元扣除標金數額之活會會款予甲○○，
    嗣於；復於九十年七月間，因甲○○未向其餘活會會員收取
    會款，且互助會亦因此而止會，始得知上情。
二、案經丙○○○訴請臺灣屏東地方法院檢察署檢察官偵查起訴
    。
    理  由
壹、證據能力部分：
一、證人戊○○○、己○○、乙○○於偵查中向檢察官所為之陳
    述，雖為審判外之陳述，惟其於偵查時，查無證據證明有何
    不法取供之情形，其供述並無顯不可信之情況，依刑事訴訟
    法第一百五十九條之一第二項規定，有證據能力，自得作為
    證據。
二、告訴人丙○○○於偵查中係以告訴人之地位，而非以證人之
    身分向檢察官供述，自無具結規定之適用，此與刑事訴訟法
    第一百五十八條之三係以證人地位出庭，依法應具結而未具
    結之證言，不得作為證據之情形有異，且被告亦未曾主張告
    訴人在檢察官偵訊時有任何以不正方法取供之情形，是足認
    並無顯不可信之情況，自得認有證據能力，附此敘明。
貳、實體部分：
一、上開犯罪事實，業據被告甲○○於檢察官偵訊及本院調查、
    審理中均自白不諱，核與告訴人丙○○○及證人戊○○○、
    己○○、乙○○證述之情節相符，此外，並有該互助會單一
    紙及偽造之本票三張可憑。是依上開卷附之各項文書、證物
    等補強證據已足資擔保被告於本院調查、審理中所為之上開
    任意性自白之真實性，按刑事訴訟法第一百五十六條之規定
    ，自得據被告前開任意性自白及各該補強證據，採信被告任
    意、真實之自白，認本件事證明確，被告犯行洵堪認定，應
    予依法論科。
二、按本票為票據法第一條所稱之票據，具有流通性質，可自由
    交換、轉讓、買賣，而占有該票據即可行使票面之權利，自
    屬有價證券。核被告偽造本票並持向活會會員詐取會款之行
    為，係犯刑法第二百零一條第一項之意圖供行使之用，而偽
    造有價證券罪、第三百三十九條第一項之詐欺取財罪。被告
    同時偽造「陳罔奈」十九張本票；同時偽造「己○○」十八
    張本票及同時偽造「陳碧雲」十七張本票，係各基於同一犯
    意之接續動作，均為接續犯。又被告利用不知情之刻印業者
    偽刻印章，為間接正犯。被告偽造印章、印文之行為，係偽
    造有價證券之階段行為，行使偽造有價證券之低度行為應為
    偽造有價證券之高度行為所吸收，均不另論罪。被告於同一
    會期向多數活會會員詐收會款，係一行為觸犯數罪名，應依
    想像競合犯之例，從一重處斷。又被告前後三次偽造有價證
    券及詐欺取財之數行為，時間緊接，所犯罪名相同，顯係出
    於概括之犯意為之，為連續犯，爰依刑法第五十六條之規定
    各以一罪論，並均加重其刑。被告所犯上開二罪間，有方法
    行為與目的行為之牽連關係，應依刑法第五十五條規定從一
    重之連續意圖供行使之用而偽造有價證券罪處斷。次按刑法
    第二百零一條第一項意圖供行使之用而偽造有價證券之法定
    刑為三年以上十年以下有期徒刑，刑責甚重，立法意旨在維
    護市場秩序，保障交易信用，但被告簽發本票係供收取會款
    之用，對於交易安全影響不大，且其偽造之本票未在市面流
    通，危害尚輕，被告思慮欠週致有犯行，且罹有重度憂鬱症
    ，此有行政院衛生署屏東醫院診斷證明書可參，是本院認若
    處被告法定最低度刑責，仍嫌過重，客觀上足以引起一般之
    同情，其犯罪情節顯堪憫恕，爰依刑法第五十九條規定減輕
    其刑，並先加後減。
三、爰審酌被告身為民間互助會會首，竟冒用會員名義，偽造本
    票向活會會員詐取會款，影響活會會員權益，及被告並無前
    科，素行尚佳，而被告犯後坦白承認，頗有悔意，犯罪後態
    度良好等一切情狀，量處如主文記載之刑罰。又被告前未曾
    受有期徒刑以上刑之宣告，因一時失慮，偶罹刑典，事後已
    坦承犯行，深具悔意，經此刑之宣告後，應知警惕而無再犯
    之虞，本院因認暫不執行其刑為當，予以宣告緩刑四年，用
    啟自新。
四、偽造之發票人為「陳罔奈」，發票日均為八十九年十月十五
    日，票面金額一萬元之本票十九張（其中一張票號為141605
    號，其餘票號不詳）；偽造之發票人「己○○」，發票日均
    為八十九年十一月十五日、票面金額各為一萬元之本票十八
    張（其中一張票號為264006號，其餘票號不詳）及偽造發票
    人「陳碧雲」，發票日均為八十九年十二月十五日、票面金
    額各為一萬元之本票十七張（其中一張票號為171158號，其
    餘票號不詳），均應依刑法第二百零五條之規定宣告沒收。
    偽造之「陳罔奈」「己○○」、「陳碧雲」印章各一枚，雖
    未扣案，然並無證據證明業已滅失，仍應依刑法第二百十九
    條之規定，併予宣告沒收。
據上論結，應依刑事訴訟法第二百九十九條第一項前段，刑法第
五十六條、第二百零一條第一項、第三百三十九條第一項、第五
十五條、第五十九條、第二百零五條、第二百十九條，罰金罰鍰
提高標準條例第一條前段，判決如主文。
中　　華　　民　　國　　94　　年　　7 　　月　　14　　日
                  刑事第五庭 審判長   法  官  羅森德
                                      法  官  楊文廣
                                      法  官  林柏泓
以上正本證明與原本無異。
如不服本判決應於收受本判決送達後十日內向本院提出上訴書狀，
其未敘述上訴理由者，並得於提起上訴後十日內向本院補提理由
書狀（均須按他造當事人之人數附繕本）「切勿逕送上級法院」
中　　華　　民　　國　　94　　年　　7 　　月　　18　　日
                                      書記官  滕一珍
 附表：
┌───────────────────────────┐
│ 一、偽造之發票人為「陳罔奈」，發票日均為八十九年十月 │
│     十五日，票面金額各為一萬元之本票十九張（其中一張 │
│     票號為141605號，其餘票號不詳）                   │
├───────────────────────────┤
│ 二、偽造之發票人「己○○」，發票日均為八十九年十一月 │
│     十五日、票面金額各為一萬元之本票十八張（其中一張 │
│     票號為264006號，其餘票號不詳）                   │
├───────────────────────────┤
│ 三、偽造發票人「陳碧雲」，發票日均為八十九年十二月十 │
│     五日、票面金額各為一萬元之本票十七張（其中一張票 │
│     號為171158號，其餘票號不詳）                     │
├───────────────────────────┤
│ 四、偽造之「陳罔奈」、「己○○」、「陳碧雲」印章各一 │
│     枚，共三枚。                                               │
└───────────────────────────┘
